臺灣高等法院臺南分院刑事判決
                                 110年度交上訴字第1305號
上  訴  人  臺灣臺南地方檢察署檢察官
被      告  張正雄


選任辯護人  鄭世賢律師
上列上訴人因被告過失致死案件，不服臺灣臺南地方法院110年
度交訴字第75號中華民國110年10月22日第一審判決（起訴案號
：臺灣臺南地方檢察署109年度調偵字第657號），提起上訴，本
院判決如下：
    主  文
原判決撤銷。
張正雄犯過失致人於死罪，處拘役伍拾日，如易科罰金，以新臺
幣壹仟元折算壹日。緩刑貳年。
    理  由
一、張正雄於民國108年10月20日15時許，駕駛車牌號碼00-0000
    號自用小貨車，沿臺南市○○區○○路由北往南方向行駛，行經
    臺南市○○區○○路與000線公路之三岔路口時，因紅燈而停止
    ，本應注意汽車行駛時，應注意車前狀況，並隨時採取必要
    之安全措施，及在遵行車道內行駛，不得駛入來車之車道內
    ，而當時天候晴、日間自然光線、柏油路面、路面乾燥無缺
    陷、無障礙物、視距良好，並無不能注意之情形。張正雄於
    綠燈亮後，剛起駛時，竟疏未注意，侵入對向車道約1.2至1
    .3公尺。適有楊蒼睿已酒醉，仍騎乘車牌號碼000-000號普
    通重型機車，沿臺南市○○區○○路由南向北方向行駛，駛至上
    開三岔路口，亦突然斜往左偏移。張正雄見狀閃避不及，二
    車發生碰撞，致楊蒼睿人車倒地，受有顱骨骨折併硬腦膜下
    出血及第七頸椎移位閉鎖性骨折。經送奇美醫療財團法人柳
    營奇美醫院，仍因傷重急救無效死亡。嗣張正雄於肇事後，
    在未有偵查犯罪職務之機關或公務員發覺其為犯罪人前，即
    向至現場處理本件道路交通事故，尚不知肇事者為何人之警
    員表明其係肇事者，自首而接受裁判，因而查悉上情。
二、案經臺灣臺南地方檢察署檢察官據報相驗後自動檢舉簽分偵
    查起訴。
    理  由
壹、證據能力部分：
    本判決所引用被告以外之人於審判外之陳述，檢察官、被告
    及辯護人於準備程序均不爭執其證據能力，且於言詞辯論終
    結前均未聲明異議，本院審酌該等證據資料作成之情況，核
    無違法取證或其他瑕疵，且與待證事實具有關聯性，認為以
    之作為證據為適當，依刑事訴訟法第159條之5規定，有證據
    能力。又本判決所引用卷內各項非供述證據性質之證據資料
    ，均無違反法定程序取得之情形，依刑事訴訟法第158條之4
    規定之反面解釋，均有證據能力。
貳、實體部分：
一、訊據被告張正雄固不否認於上開時、地，駕駛車牌號碼00-0
    000號自用小貨車，與被害人楊蒼睿所騎乘之車牌號碼000-0
    00號普通重型機車發生碰撞，被害人楊蒼睿並受有顱骨骨折
    併硬腦膜下出血及第七頸椎移位閉鎖性骨折，傷重不治而死
    亡等情，然辯稱：被告案發前才剛綠燈起步，是正常行駛在
    道路上，被害人因為喝酒泥醉自行穿越車道撞上被告的車輛
    ，被告並無過失云云。
二、經查：
（一）被告於108年10月20日15時許，駕駛車牌號碼00-0000號自
      用小貨車，沿臺南市○○區○○路由北往南方向行駛，行經臺
      南市○○區○○路與000線公路之三岔路口，與沿臺南市○○區○
      ○路由南向北方向行駛楊蒼睿所騎乘車牌號碼000-000號普
      通重型機車，發生碰撞等情，業據被告於警詢、偵查、原
      審及本院均坦承不諱（見相卷第11-14、107-111頁、原審
      卷第134-135頁、本院卷第57-59頁），並據證人呂權哲證
      述在卷（見相卷第19-21頁、原審第165-172頁），復有道
      路交通事故現場圖、道路交通事故調查報告表（一）、（
      二）及現場照片附卷可佐（見相卷第23、25-27、29-71頁
      ）。是此部分之事實堪以認定。
（二）按汽車行駛時，應注意車前狀況，並隨時採取必要之安全
      措施；汽車除行駛於單行道或指定行駛於左側車道外，在
      未劃分向線或分向限制線之道路，應靠右行駛。但遇有特
      殊情況必行駛左側道路時，除應減速慢行外，並注意前方
      來車及行人，道路交通安全規則第94條第3項、第95條第1
      項定有明文。又於該三岔路口，依道路交通標誌標線號誌
      設置規則第149條第1項第8款、第165條第1項第2款規定，
      固無分向限制線，惟駕駛人仍應依前揭道交通安全規則規
      定注意車前狀況，靠右行駛，並注意車前狀況，且在可預
      測延伸路線之己車道行駛，不得侵入對向車道。
（三）本件案發地點為三岔路口，由北往南係被告之行車方向，
      為由北往南略為偏左轉彎之三岔路口，除被告行向之車道
      外，在被告停等紅燈之右前方約45度角處，另有一可右轉
      之雙向車道。該三岔路口各車道均設有紅綠燈號誌，被告
      及被害人楊蒼睿駕駛之車道，及被告行向右轉彎之車道，
      均劃有分向限制線，該三岔路口各行向號誌下方，皆劃有
      停止線，越過停止線之三岔路口，除路面邊線外，則未再
      劃設其他標線，此有道路交通事故現場圖及現場照片在卷
      可參（見相卷第23、29-71頁）。且上開交通號誌於案發
      當時均能正常運作，並無故障損壞或機器失靈等異常情形
      ，有道路交通事故調查報告表（一）在卷可稽（見相字卷
      第25頁）。
（四）本件車禍依警繪道路交通事故現場圖（見相卷第23頁）、
      現場照片編號11、22（見相卷第39、49頁）之血跡，及被
      告之自用小貨車落土相對左前輪位置，可知被告於兩車撞
      及時僅行駛9.92公尺（6.3公尺+車長3.62公尺＝9.92公尺
      ），即緊急右轉自用小貨車，使得車頭轉了約40至50公分
      ，且兩車撞擊前被告所駕駛之自用小貨車約侵入○○路南往
      北車道1.2至1.3公尺，佔○○路南往北車道寬3.6公尺之三
      分之一左右。又被告於警詢時陳稱：「當時我是第一台車
      ，待綠燈後我確認週遭無來車始起步」（見相卷第12-13
      頁）；於偵訊時供稱：「我剛起步才10公尺，對向就有一
      台機車撞過來，我時速不到5公里」（見相字卷第109頁）
      ；於本院供稱：「我也不知道，綠燈剛起步就會偏移到對
      向車道」（見本院卷第58頁）。據上，可知被告駕車於該
      三岔路口時，既因紅燈而暫停，於綠燈剛啟步時，其係以
      相當緩慢之時速僅5公里起駛，且行駛僅9.92公尺，則依
      此時被告開車之時速及距離，其理應依正常之行車路線行
      駛，茲被告竟因連其自己都不知之不明原因於僅行駛9.92
      公尺距離內，便大幅度的偏左行駛至屬對向之延伸車道1.
      2至1.3公尺處，待發現楊蒼睿之機車駛來時，始緊急右轉
      車頭約40至50公分，被告顯然未注意車前狀況，在可預測
      之路線靠右行駛，反而突兀的侵入對向車道，致發生本件
      車禍事故。且依當時天候晴、日間自然光線、柏油路面、
      路面乾燥無缺陷、無障礙物、視距良好，並無不能注意之
      情形，顯見被告就本件車禍之發生有違反前揭所述道路交
      通安全規則之過失甚明。
（五）被害人楊蒼睿因本件車禍送醫不治死亡，其於柳營奇美醫
      院抽取血液送驗結果，酒精濃度為249mg/dL，換算成呼氣
      酒為精濃度1.245mg/L，有奇美醫療財團法人柳營奇美醫
      院藥毒物檢驗報告及血液酒精濃度檢驗與吐氣酒精濃度檢
      測換算表在卷可引（見相字卷第73、75頁）。嗣於檢察官
      相驗時，經楊蒼睿之子楊榮齊要求，再抽取楊蒼睿眼球液
      重行送驗（見相字卷第107頁），送請法務部法醫研究中
      心鑑定，法醫中心鑑定結果：楊蒼睿眼球液檢出酒精213m
      g/dL(即0.213%)，有法務部法醫研究所法醫毒字第108610
      5344號毒物化學鑑定書在可稽（見相字卷第135頁），換
      算成呼氣酒精濃度為1.065mg/L。是不論是事故當日抽取
      楊蒼睿血液之送驗結果，或是翌日相驗時抽取眼球液之送
      驗結果，均證明楊蒼睿於事故當時，身體留有之酒精濃度
      換算成呼氣酒精濃度高達1.0mg/L以上，超過酒後駕車之
      法定標準0.25mg/L甚多，依一般經驗之理解，該濃度已近
      乎泥醉程度。又依證人呂權哲所證，楊蒼睿在過彎前，係
      以40公里之時速一路蛇行，於過彎時直接往中線汽車道駛
      去（見偵卷第25頁、原審卷第167頁）。故被害人楊蒼睿
      於酒醉後騎乘機車，左偏未讓直行車先行，顯違反道路交
      通安全規則第114條第2款、第99條第1項第3款規定，以致
      發生本件車禍，其亦確有過失。
（六）本件車禍經送鑑定結果亦認被害人楊蒼睿之過失為肇事主
      因，被告之過失為肇事次因，有臺南市車輛行車事故鑑定
      委員會109年1月15日南市交鑑字第1090115651號函暨鑑定
      意見書可按（見相卷第139-142頁）。又經財團法人成大
      研究發展基金會鑑定結果，認楊蒼睿之肇事責任60％，被
      告之肇事責任40％，有該基金會110年4月6日成大研基建字
      第1100000722號函可按（見偵卷第69-153頁）。茲本院考
      量楊蒼睿酒醉之程度已達泥醉，而酒醉駕車為零容忍，為
      相當大之過失，始會突然往左偏移往對向駛去，被告能反
      應時間極短，及被告僅稍微侵入對向車道，成大研究發展
      基金會之鑑定人亦稱其無法釐清如果被告紅燈（應為綠燈
      ）起步後沒有越過雙黃線延伸線行駛，是否就不會與楊蒼
      睿重機車發生撞擊（見偵卷第147頁）等情，認本件車禍
      被告之肇事責任為10％為宜。又被害人楊蒼睿確因本件車
      禍受有顱骨骨折併硬腦膜下出血及第七頸椎移位閉鎖性骨
      折，傷重不治而死亡，亦有柳營奇美醫院診斷證明書可按
      （見相卷第83頁），並經檢察官督同法醫師相驗屬實，製
      有相驗筆錄、相驗屍體證明書、檢驗報告書在卷可憑（見
      相卷第105、113、115-129頁）。是被告之過失與被害人
      楊蒼睿之死亡間，自有相當因果關係。
（七）按汽車駕駛人雖可信賴其他參與交通之對方亦能遵守交通
      規則，同時為必要之注意，謹慎採取適當之行為，而對於
      不可知之對方違規行為並無預防之義務，然因對於違規行
      為所導致之危險若屬已可預見，且依法律、契約、習慣、
      法理及日常生活經驗等，在不超越社會相當性之範圍應有
      注意之義務者，自仍有以一定之行為避免結果發生之義務
      。因此，關於他人之違規事實已極明顯，同時有充足之時
      間可採取適當之措施以避免發生交通事故之結果時，即不
      得以信賴他方定能遵守交通規則為由，以免除自己之責任
      。故汽車駕駛人對於防止危險發生之相關交通法令規定業
      已遵守，並盡相當之注意以防止危險發生，應可信賴他人
      亦能遵守交通規則並盡同等注意義務，倘因此而發生交通
      事故，始得以信賴原則為由，免除過失責任（最高法院90
      年度台上字第7994號判決意旨、84年台上字第5360號判例
      要旨參照）。茲被告既有前揭所述未注意車前狀況等過失
      以致發生本件車禍，其已然違反前揭道路交通安全規則，
      縱或被害人有前揭重大違規行為，依上說明，本件仍無信
      賴原則適用之餘地。
三、綜上所述，可知被告於本件車禍之發生確有過失，且其過失
    行為與被害人之死亡間，具有相當因果關係，至被害人楊蒼
    睿雖騎車有前述之過失，然此仍無解於被告過失責任及相當
    因果關係之認定。故被告所辯，尚無法免其罪責，本件事證
    明確，被告犯過失致人於死罪之犯行足堪認定，應依法論科
    。
四、論罪：
（一）核被告所為，係犯刑法第276條之過失致人於死罪。
（二）被告於車禍發生後，尚未為有追訴權限機關公務員發覺前
      ，即向到場處理之警員表示其為肇事車輛駕駛人，自首而
      接受裁判，有臺南市政府警察局白河分局交通分隊道路交
      通事故肇事人自首情形紀錄表1紙附卷可憑（見相卷第81
      頁），爰依刑法第62條前段自首規定減輕其刑。
五、撤銷改判之理由：
（一）原審以被告依信賴原則，已盡其注意義務，且就結果之發
      生無迴避可能性，而對被告為無罪之判決，固非無見。惟
      查，依上所述，被告於本件車禍之發生確稍有疏忽，原審
      認被告無過失可言，顯有不當。
（二）檢察官據被害人家屬請求之上訴意旨略以：被告駕車左偏
      行駛侵入對向車道以致肇事，亦有過失等語，指摘原判決
      不當。依上所述，為有理由，自應由本院將原判決撤銷改
      判，以期適法。
六、量刑：爰審酌被告並無任何前案紀錄，素行良好，有臺灣高
    等法院被告前案紀錄表可按。復審酌被告本件車禍肇事過失
    程度，被害人酒醉駕車之肇事因素等情，現已與被害人家屬
    達成民事調解，有本院調解筆錄可按（見本院103-104頁）
    ，再考量被告犯後坦承肇事經過之態度，及兼衡其自述國小
    畢業，已婚，現有2個小孩，已79歲，靠老農津貼生活等一
    切情狀，量處拘役50日，並諭知易科罰金之折算標準。
七、宣告緩刑之理由：　
　　被告未曾因故意犯罪受有期徒刑以上刑之宣告，有臺灣高等
    法院被告前案紀錄表附卷可憑，且其於本院審理期間，已與
    被害人家屬達成民事調解，賠償被害人家屬20萬元（不含強
    制汽車責任保險金），並已依約履行完畢，有匯款單影本1
    紙可按 （見本院卷第117頁），且被害人家屬復表示就本案
    刑事部分同意給予被告緩刑機會，亦有前開調解筆錄可參。
    是被告因一時疏失致罹刑章，經此偵、審教訓，當知所警惕
    ，信無再犯之虞，本院認對其所宣告之刑，以暫不執行為適
    當，爰依刑法第74條第1項第1款規定，併予宣告緩刑2年，
    以啟自新。
八、被告經合法傳喚，此有本院送達證書1紙在卷可考（見本院
    卷第93頁），其無正當理由而不到庭，爰依刑事訴訟法第37
    1條之規定，不待其陳述逕行判決。　　
據上論結，應依刑事訴訟法第369條第1項前段、第364條、第299
條第1項前段、第371條，判決如主文。　　　
本案經檢察官紀芊宇提起公訴，檢察官陳于文提起上訴，檢察官
李宛凌、柯怡伶於本院到庭執行職務。　　 
中　　華　　民　　國　　111 　年　　3 　　月　　9 　　日
                  刑事第七庭    審判長法　官  吳勇輝
                                      法　官  黃國永
                                      法　官  吳錦佳
以上正本證明與原本無異。
如不服本判決應於收受送達後20日內向本院提出上訴書狀，其未
敘述上訴理由者，並得於提起上訴後20日內向本院補提理由書（
均須按他造當事人之人數附繕本）「切勿逕送上級法院」。
　　　　　　　　　　　　　　　　　　　書記官  李佩珊　　
中　　華　　民　　國　　111 　年　　3 　　月　　9 　　日
本案附錄法條：
中華民國刑法第276條
因過失致人於死者，處5年以下有期徒刑、拘役或50萬元以下罰
金。